高雄高等行政法院簡易判決　　　　　　　　　　　　　　九十一年度簡字第十一號
　　原　　　告　雙子星大廈管理委員會
　　代　表　人　甲○○　主任委員
　　訴訟代理人　丁○○
　　被　　　告　高雄縣政府
　　代　表　人　乙○○　縣長
　　訴訟代理人　丙○○
右當事人間因消防法事件，原告不服內政部中華民國九十年十一月五日台（九十）內
訴字第九○○七二三三號訴願決定，提起行政訴訟，本院判決如左：
　　主  文
原告之訴駁回。
訴訟費用由原告負擔。
    事實及理由
一、緣原告為坐落高雄縣岡山鎮○○○路六十九號雙子星大廈之管理委員會，該大廈
    為消防法第六條規定，依法令應有消防安全設備之建築物，民國（下同）九十年
    五月十九日高雄縣消防局第二大隊岡山分隊（以下簡稱岡山分隊）派員前往該大
    廈檢查消防安全設備，發現排煙設備故障、火警自動警報設備部分斷線故障、室
    內消防栓上層樓無法連動等數項缺失，並開具消防安全檢查不符合規定限期改善
    通知單，限於九十年六月十九日前改善完成，嗣於九十年七月二十日實施複查，
    發現排煙設備故障、火警自動警報設備故障、自動撒水設備故障，遂予舉發，並
    經被告認定違反消防法第六條第一項規定，爰依同法第三十七條第一項規定，裁
    處原告新台幣（下同）一萬二千元罰鍰。原告不服，提起訴願遭駁回，遂提起本
    件訴訟主張：本案系爭大廈為交屋僅年餘之新建大樓，甫經消防局檢查通過之大
    樓內消防設備，何以未及二年即缺失連連，如此不堪使用之消防設備，當初如何
    能經消防局檢驗通過？是消防局一開始即檢驗疏失，且被告未盡監督之責，僅以
    一紙處罰單，未瞭解狀況，任憑消防人員一味偏頗，執意處罰，殊不知大樓管理
    委員會之成員均係義務職，白天個人有個人工作，唯晚上才能聚會研商社區事物
    ，尤其事關經費開支，未經半數以上住戶同意，則無法動用十萬元以上之開支，
    所以委員會邀集住戶決議，至同年八月改善完畢。另岡山分隊，於同年八月間派
    員到大樓檢查時，既未通知管理人亦未知會大樓值班管理員，以致地下一樓消防
    水管漏水，實為該分隊人員檢查時無心損害所致，曾遭大樓住戶抗議，且請高雄
    縣議長許福森岡山服務處顏秘書主持公道，也因此開罪消防人員，否則岡山地區
    數百棟大樓，只有本大樓遭受處罰，是挾怨報復，而缺失更多的其他大樓卻未受
    到任何處分，求為判決撤銷訴願決定及原處分等語。被告則以原告本應妥善維護
    消防安全設備，以備火災突然發生時之堪用狀態；然原告未善盡維護大樓消防安
    全設備之義務，致消防設備故障連連，無法順利運作，岡山分隊檢查時，發現缺
    失，乃令其限期改善，並依規定舉發，被告依法予以處分，均依照法定程序辦理
    ，是原告所言顯係推諉卸責之詞，並不可採等語，資為抗辯。
二、按「本法所稱管理權人係指依法令或契約對各該場所有實際支配管理權者．．．
    。」、「下列場所之管理權人應設置並維護其消防安全設備：一、依法令應有消
    防安全設備之建築物。．．．。直轄市、縣（市）消防機關得依前項場所之危險
    程度，分類列管檢查；經檢查不合規定者，應即通知限期改善，並予複查．．．
    。」、「違反第六條第一項消防安全設備設置、維護之規定．．．，經通知限期
    改善，逾期不改善或複查不合規定者，處其管理權人新台幣六千元以上三萬元以
    下罰鍰；經處罰鍰後仍不改善者，得連續處罰，並得予以三十日以下之停業或停
    止其使用之處分。」分別為消防法第二條前段、第六條第一項第一款、第二項及
    第三十七條第一項所明定。
三、經查：原告為坐落高雄縣岡山鎮○○○路六十九號雙子星大廈之管理權人，該大
    廈為依法令應有消防安全設備之建築物，九十年五月十九日岡山分隊派員前往該
    大廈檢查消防安全設備，發現排煙設備故障、火警自動警報設備部分斷線故障、
    室內消防栓上層樓無法連動等數項缺失，乃開具消防安全檢查不符合規定限期改
    善通知單，限於九十年六月十九日前改善完成，並經原告主任委員甲○○簽收，
    此有高雄縣消防局第二大隊岡山分隊消防安全檢查不符合規定限期改善通知單附
    原處分卷可稽。嗣於九十年七月二十日實施複查，發現排煙設備故障、火警自動
    警報設備故障、自動撒水設備故障，再開具消防安全複查不符合規定限期改善通
    知單，由原告主任委員甲○○簽收在案，亦有消防安全複查不符合規定限期改善
    通知單附原處分卷可參。原告雖主張系爭大廈為交屋僅年餘之新建大樓，甫經消
    防局檢查通過之大樓內消防設備，何以未及二年即缺失連連，如此不堪使用之消
    防設備，當初如何能經消防局檢驗通過等語。然消防設備未及二年即有缺失，此
    涉及之因素很多，例如品質不佳、施工不良等等，均有可能於短期間即發生問題
    ，並非經消防局檢查通過之消防設備，消防局即負有保固責任，況且原告亦無法
    舉證證明其消防設備之缺失與消防局之檢查有關，是其上述主張，顯不足採。
四、次查：岡山分隊於九十年五月十九日於限期改善通知單中，限原告於九十年六月
    十九日前改善完畢，此一個月改善期間，應足夠讓原告改進消防上的缺失，是岡
    山分隊在要求原告改善之期間上並無濫用裁量之情形。況且岡山分隊於同年七月
    二十日再對系爭大廈為複查時，原告對於五月十九日被發現之消防缺失仍未改善
    ，則從五月十九日起至七月二十日止共有二個月的時間，可謂充裕。原告雖主張
    大樓管理委員會之成員唯晚上才能聚會研商社區事物，尤其事關經費開支，未經
    半數以上住戶同意，無法動用十萬元以上之開支云云。然消防安全設施事關公共
    安全，攸關人民生命財產之安全保障，尚不能以開會困難，作為卸責的理由。
五、又原告主張只有本大樓遭受處罰，而缺失更多的其他大樓卻未受到任何處分，顯
    係消防人員挾怨報復云云。按「平等原則」最初之意義僅在要求國家權力作用需
    符合「恣意禁止」原則，因此其係單純之「客觀法規範」，此種客觀法規範僅具
    有拘束國家權力之作用。法律邏輯上，不能單純從此種客觀法規範導出人民有「
    主觀公權利」（指人民可以透過訴訟途徑，請求獲得實現之法律地位）。國家權
    力作用違反平等原則時，即具違法性，但違反平等原則並不立刻侵害人民之主觀
    公權利，蓋平等原則本身並無主觀公權利的內涵，是否有侵害平等權需另行依其
    他法律規定判斷。且「不法者」不得主張權利，換言之，「不法者」不得主張平
    等權之保護，而免其應受法律上之制裁，因「不法者」若可主張平等權，而要求
    行政機關應比照其他同樣「不法者」（未受處罰之人）相同之對待，不啻是讓行
    政機關違法，更何況消防機關依法本即有應依建築物危險程度，分類列管檢查之
    權限，其對建築物之消防設備實施安全檢查有選擇裁量執行的空間，人民於此更
    無主張「不法平等」的權利，因此原告上開主張，顯係推諉之詞，不足採據。
六、綜上所述，系爭雙子星大樓消防設施不符合消防安全之規定，已臻明確，經岡山
    分隊通知限期改善，逾期仍未改善完畢，遂予舉發，並由被告依據消防法第六條
    第一項第一款及第三十七條第一項規定裁處一萬二千元，於法並無違誤，訴願決
    定予以維持，亦無不合，原告起訴意旨求為撤銷，為無理由，應予駁回。並不經
    言詞辯論為之。
七、據上論結，本件原告之訴為無理由，依行政訴訟法第二百三十三條第一項、第二
    百三十六條、第一百九十五條第一項後段、第九十八條第三項前段，判決如主文
    。
中　　　華　　　民　　　國    九十一　　年　  　五　　　月　　　二　　　日
                              高雄高等行政法院第一庭
                                          法      官　李協明
右為正本係照原本作成。
如不服本判決，應於送達後二十日內，向本院提出上訴狀並表明上訴理由，如於本判
決宣示後送達前提起上訴者，應於判決送達後二十日內補提上訴理由書（須按他造當
事人人數附繕本）。
提起上訴應預繳送達用雙掛號郵票七份（每份三十四元）。
中　　　華　　　民　　　國    九十一　　年　  　五　　　月　　　二　　　日
                                          法院書記官  蔡玫芳
附註：
行政訴訟法第二百三十五條（第一項、第二項）：
對於適用簡易程序之裁判提起上訴或抗告，須經最高行政法院之許可。
前項許可，以訴訟事件所涉及之法律見解具有原則性者為限。
